【裁判字號】    92,易,1541
【裁判日期】    920722
【裁判案由】    竊盜
【裁判全文】
臺灣板橋地方法院刑事判決                        九十二年度易字第一五四一號
    公  訴  人  臺灣板橋地方法院檢察署檢察官
    被      告  甲○○
右列被告因竊盜案件，經檢察官提起公訴（九十二年度偵字第四四八六號）暨移
案審理（九十二年度偵字第九五八○號），本院判決如左：
    主  文
甲○○無罪。
    理  由
一、公訴意旨略以：被告甲○○意圖為自己不法之所有，於民國九十二年二月二十日
    晚上十一時許，在臺北縣新莊市○○路一九四號前，竊取乙○○所有停放該址之
    車牌號碼為ＦＦＱ—七七一號重型機車乙輛，得手後據為己有，並將之放置在其
    所駕駛車牌號碼為五Ｂ—三二○六號自用小貨車上載走，嗣於翌日凌晨零時許，
    甲○○駕駛前開自用小貨車搭載古健均（另經臺灣板橋地方法院檢察署檢察官為
    不起訴處分）行經臺北縣新莊市○○路○段六三號前時，為警當場查獲，因認被
    告涉有刑法第三百二十條第一項之竊盜罪嫌云云。
二、按犯罪事實應依證據認定之，無證據不得推定其犯罪事實；又不能證明被告犯罪
    者，應諭知無罪之判決；刑事訴訟法第一百五十四條第二項及第三百零一條第一
    項分別定有明文。且刑事訴訟上證明之資料，無論其為直接或間接證據，均須達
    於通常一般之人均不致有所懷疑，而得確信其為真實之程度，始得據為有罪之認
    定，若其關於被告是否犯罪之證明未能達此程度，而有合理懷疑之存在，致使無
    從形成有罪之確信，根據「罪證有疑，利於被告」之證據法則，即不得遽為不利
    被告之認定（參照最高法院七十六年臺上字第四九八六號判例）。又按事實之認
    定，應憑證據，如未能發現相當證據，或證據不足以證明，自不能以推測或擬制
    之方法，以為裁判基礎（最高法院四十年臺上字第八六號判例意旨參照）。且認
    定不利於被告之事實，須依積極證據，苟積極證據不足為不利於被告事實之認定
    時，即應為有利於被告之認定，更不必有何有利之證據（最高法院三十年上字第
    八一六號判例意旨參照）。
三、本件公訴人認被告涉有竊盜罪嫌，無非以被害人指述、卷附贓物認領保管收據等
    為據，惟訊據被告堅決否認有何竊盜犯行，辯稱：伊平日從事廢車回收業，上開
    重型機車係伊於九十二年二月二十日晚上十時許，在臺北縣新莊市○○路一九四
    號前，以新台幣（下同）八千元之代價向年籍不詳之王姓成年男子所購得，並非
    伊所竊等語。
四、經查：
  (一)被害人乙○○於警詢時係陳述其不知道車輛何時失竊，所以並未報案等語，雖其
    於偵查中另稱：「（問：機車何時失竊？）九十二年二月二十日晚上十一點多失
    竊。」等語（見九十二年度偵字第四四八六號卷第六頁、第二十六頁背面），然
    被害人對機車何時失竊一事，前後所述不一，是已難認其於偵查中所述該車失竊
    之時間為實。又觀諸本件被害人於警訊時亦陳稱係於警方查獲上述機車後，始通
    知其前往警局，其前則不知該車已失竊，亦未報案等語（見同上偵查卷第六頁）
    ，益徵被害人指訴該車失竊之時間，實有瑕疵可指，尚難全然採信。況該車縱如
    被害人於偵查中所稱之時日失竊，然被告自陳向某年籍不詳之王姓成年男子購買
    該車之時日為九十二年二月二十日晚上十時許，此與被害人前開指訴其機車失竊
    之時亦不吻合，準此以觀，被告是否於前揭時地竊取被害人之上開機車一節，顯
    有產生合理懷疑之餘地，自無從憑被害人之指述遽認被告成立何等竊盜罪責。
  (二)再查，被告於警詢時及偵查中迭次堅陳：「（問：你有無該王先生之年籍資料？
    ）因為那台車很舊了，且他說該車已報廢，所以我沒看他的證件。」、「（問你
    收購該重機車時，該車狀況外觀如何？）無號牌、後視鏡、座椅、置物箱之車體
    。」（見九十二年度偵字第四四八六號卷第三頁背面、第十七頁背面）等語，於
    本院審理時又堅稱：「（問：買車時，賣方是否有交付行照給你？）沒有，因為
    那台車是報廢車，已經不能騎，都壞掉了：（問：買車的時候，車子的車牌是否
    還在？）車牌已經不在了，因為車子他已經牽去報廢了。」等語（見本院九十二
    年七月八日審判筆錄），而證人古健均於警詢時亦證稱被告係從事廢車回收業，
    其有聽聞被告表示該重機車為買來的等情明確（見九十二年度偵字第四四八六號
    卷第四頁），核與被告於本院審理時稱：「我有跟古健均講。那時他人在新泰醫
    院那邊，他是聽我講的，買車的時候，他沒有在場。」等情相符（見本院九十二
    年七月八日審判筆錄），足見被告辯稱伊因認該重型機車已經報廢，始向自稱為
    車主兒子之王姓男子購買系爭機車，做為廢車回收之用一節，尚非不可採信。
  (三)又查，偵查卷附之贓物認領保管收據，固得證明被告持有之上開車輛為他人之動
    產之客觀事態，惟被告是否成立竊盜罪責，仍須有積極證據證明其當時有竊取之
    行為及在主觀上是否具有不法所有之竊盜意圖而定，尚無從僅憑「持有他人之動
    產」之客觀事態，即驟然推論被告涉有何等竊盜罪嫌，從而，亦難僅憑偵查卷附
    之贓物認領保管收據，遽而認定被告即涉犯有竊盜罪嫌。
五、綜上所述，被告所辯既非全然無足採信，是公訴人認被告涉犯前開竊盜罪嫌，所
    為舉證尚不足以為不利被告之認定，即審酌本案所有之證據，其尚未達於通常一
    般之人均不致於有所懷疑，而得確實證明公訴人所指犯罪事實之程度，依嚴格證
    據之法則，尚不得遽以為不利於被告之認定。此外，本院復查無其他積極確切之
    證據足資認定被告有被訴之竊盜犯行，既不能證明被告犯罪，核諸前開說明，自
    應由本院為被告無罪之諭知。
六、本案既經諭知無罪之判決，則移送併辦部分（臺灣板橋地方法院檢察署九十二年
    度偵字第九五八○號），自與本案無實質上一罪或裁判上一罪之關係，應退由檢
    察官另行偵辦，附此敘明。
據上論斷，應依刑事訴訟法第三百零一條第一項，判決如主文。
本案經檢察官曾文鐘到庭執行職務
中      華      民      國      九十二      年     七     月  二十二    日
                                        臺灣板橋地方法院刑事第五庭
                                            法  官  邱  靜  琪
右正本證明與原本無異。
如不服本判決，應於判決送達後十日內向本院提出上訴狀 (應附繕本) ，上訴於臺灣
高等法院。
                                            書記官  黃  頌  棻
中      華      民      國      九十二      年     七     月  二十四    日


司法院資訊處製作；財團法人民間司法改革基金會備份。
